【裁判字號】    99,上訴,750
【裁判日期】    990414
【裁判案由】    毒品危害防制條例
【裁判全文】
臺灣高等法院刑事判決                 99年度上訴字第750號
    上  訴  人
    即  被  告  甲○○
    選任辯護人  陳慶瑞  律師
上列上訴人因毒品危害防制條例案件，不服臺灣桃園地方法院98
年度訴字第1047號，中華民國98年12月31日第一審判決（起訴案
號：臺灣桃園地方法院檢察署98年度偵字第14894 號），提起上
訴，本院判決如下：
    主      文
原判決撤銷。
甲○○販賣第三級毒品，未遂，處有期徒刑壹年。
扣案愷他命壹包（淨重壹點柒肆公克，驗餘淨重壹點柒參公克）
；甲基安非他命陸包（淨重共肆點柒肆公克，驗餘淨重肆點柒參
公克）沒收銷燬；包裝前述毒品的包裝袋柒只及行動電話壹只（
含SIM 卡）均沒收。
    犯罪事實
一、甲○○明知甲基安非他命與愷他命（又稱Ｋ他命）屬於毒品
    危害防制條例管制的第二、三級毒品，非經許可，不得持有
    、販賣。竟基於販賣第三級毒品犯意，於民國（下同）98年
    7 月1 日凌晨零時5 分許，經警查獲前某時，向綽號「小高
    」的成年男子購入供己施用的第二級毒品甲基安非他命與擬
    販賣的第三級毒品愷他命而同時持有。
二、甲○○隨即以其所有SONY ERICSSON C510型號0000000000號
    行動電話聯繫不詳成年男子「史帝芬」與周志傑，經約定於
    桃園縣中壢市○○路83號前，擬以每包新台幣（下同）400
    元的價格，將前述甲○○以每包300 元價格購入的第三級毒
    品愷他命售予周志傑。
三、當日（98年7 月1 日）凌晨零時5 分許，於上址，雙方見面
    後，甲○○尚未交付第三級毒品愷他命予周志傑之際，適遇
    警臨檢盤查，甲○○即主動供出販賣第三級毒品愷他命的事
    實、交出毒品愷他命與甲基安非他命，並同意警方搜索身體
    接受裁判而扣得甲○○所有如主文第二項所示之物。
    理      由
壹、被告及辯護人於本院審理對於卷證的證據能力，均表示無意
    見。
貳、被告甲○○對於前述犯罪事實於警詢、偵查、原審及本院均
    坦白承認，核與證人周志傑證述情節相符，並有如主文第二
    項所示扣案物可憑。
    扣案毒品經送請臺灣檢驗科技股份有限公司鑑驗，證實分別
    為愷他命、甲基安非他命，有該公司98年7 月20日出具檢驗
    報告編號UL/2009/70259 號、UL/2009/70260 號濫用藥物檢
    驗報告可證（原審14、15頁）。
    被告遇警臨檢於尚未被發覺前述販賣愷他命與持有甲基安非
    他命的犯行即主動供出並交出毒品且同意員警搜索身體接受
    裁判的事實，已經被告供明，核與證人周志傑的供述相符（
    偵8 、26頁），並經原審認定（原判決5 頁）。被告歷次任
    意性的自白足證與事實相符，可以採信。被告販賣第三級毒
    品未遂與持有第二級毒品犯行，事證明確，應依法論科。
參、撤銷改判的理由：
一、撤銷原判決的理由：
    對於未發覺之罪告言己罪，謂之自首；若於發覺後，則為自
    白。參酌本院暨所屬法院71年度法律座談會關於自首的被告
    嗣於審判中否認犯行仍認其已自首的研討結論。足證自首與
    自白的規範內涵並不相同。
    被告上訴主張原判決認為自首與自白的立法目的相同，毒品
    危害防制條例第17條第2 項偵審中自白的減輕刑罰規定屬於
    刑法第62條的特別規定，被告自首且自白的犯行既合於毒品
    危害防制條例第17條第2 項減輕刑罰的要件，即無再依刑法
    第62條前段自首減刑規定遞減其刑的適用，應有誤會等語。
    經審理，認定被告上訴有理由，應予撤銷改判。
二、自為判決的論罪科刑理由：
一、比較新舊法：
（一）行為時毒品危害防制條例第4 條第3 項規定：「製造、運
      輸、販賣第三級毒品者，處5 年以上有期徒刑，得併科新
      臺幣5 百萬元以下罰金。」
      行為後則修正為：「製造、運輸、販賣第三級毒品者，處
      5 年以上有期徒刑，得併科新臺幣7 百萬元以下罰金」。
      販賣第三級毒品罪法定本刑罰金刑部分，由得併科5 百萬
      元以下罰金，提高為得併科7 百萬元以下罰金。
（二）被告行為時毒品危害防制條例第17條規定：「犯第4 條第
      1 項至第4 項、第5 條第1 項至第4 項前段、第6 條第1
      項至第4 項、第7 條第1 項至第4 項、第8 條第1 項至第
      4 項、第10條或第11條第1 項、第2 項之罪，供出毒品來
      源，因而破獲者，得減輕其刑。」
      行為後修正為：「犯第4 條至第8 條、第10條或第11條之
      罪，供出毒品來源，因而查獲其他正犯或共犯者，減輕或
      免除其刑。犯第4 條至第8 條之罪於偵查及審判中均自白
      者，減輕其刑」。
      依修正後新增之第17條第2 項規定，被告於偵查及審判中
      均自白，可減輕其刑，修正前則無此減刑規定。
（三）綜合比較的結果，修正後的規定罰金刑部分雖提高為得併
      科罰金700 萬元；但被告得以自白減輕主刑有期徒刑，自
      較修正前的規定有利於被告。
      依刑法第2 條第1 項但書規定，自應整體適用有利於被告
      的裁判時即現行毒品危防制條例規定。
二、被告所為，觸犯毒品危害防制條例第4 條第6 項、第3 項販
    賣第三級毒品罪未遂。
    被告意圖販賣而持有第三級毒品的行為吸收於販賣犯行，不
    另論罪。
    被告以一行為同時持有第三級毒品愷他命、第二級毒品甲基
    安非他命，屬於想像競合犯裁判上一罪；而其持有第三級毒
    品行為既已吸收於販賣第三級毒品未遂犯行，就與之具有不
    可分割另行評價的持有第二級毒品甲基安非他命犯行部分自
    應併同吸收於販賣第三級毒品罪未遂部分，不另論罪。
三、被告對於未發覺之罪自首而受裁判，依刑法第62條前段規定
    減輕其刑。
四、被告販賣第三級毒品愷他命未遂，依刑法第25條第2 項規定
    ，遞減輕其刑。
五、被告於警詢、偵查、原審及本院審理均自白，併依毒品危害
    防制條例第第17條第2 項規定，遞減輕刑罰。
六、審酌被告犯罪動機、目的、手段、販賣毒品的數量與價值、
    行為時剛年滿18歲、最初於警詢供稱並涉有販賣第二級毒品
    甲基安非他命行為，嗣後翻異，故檢察官起訴涉嫌一行為同
    時販賣第三級毒品與轉讓第二級毒品（詳後述不另為無罪諭
    知）的訴訟過程及終究坦白認罪節省司法資源的犯後態度等
    一切情狀，認宜量處如主文所示刑罰。
七、被告及辯護人均請求宣告緩刑。經審理，認定依據本院被告
    前案紀錄表顯示，被告不但接連於98年7 月、12月間，兩次
    因吸食迷幻物品違反社會秩序維護法遭罰鍰處分；連同本案
    其因毒品危害防制條例案由經移送偵辦的案件更高達7 件，
    期間且曾經3 次遭通緝，及至本案辯論終結，被告仍有涉嫌
    轉讓第二級毒品犯行另案偵查中。斟酌被告雖然年輕但顯然
    其涉入毒品、迷幻物品的習性非短期內得以戒除，顯有再犯
    可能，因認不宜宣告緩刑。
八、扣案第二級毒品甲基安非他命6 包，應依法沒收銷燬；第三
    級毒品愷他命1 包，屬於違禁物，併依法宣告沒收。
    前述毒品的包裝袋，具有防止毒品裸露、逸出、潮濕及便於
    持有、販賣功用，與扣案SONY ERICSSON 、C510型號行動電
    話1 支（含SIM 卡）均屬被告所有、供犯罪所用之物，已經
    被告坦白承認，併予宣告沒收。
    至於扣案第二級毒品MDMA，公訴意旨雖併聲請沒收；因與本
    案販賣第三級毒品未遂及持有第二級毒品犯行並無關聯，且
    檢察官並未就此部分提起公訴，不另為沒收諭知。
肆、不另為無罪諭知即起訴被告涉嫌轉讓第二級毒品犯行部分：
一、公訴意旨另略以：「甲○○明知甲基安非他命係毒品危害防
    制條例所列管之第二級毒品，非經許可，不得轉讓。竟仍基
    於轉讓第二級毒品甲基安非他命之犯意，於98年7 月1 日凌
    晨0 時5 分許為警查獲前某時，透過姓名、年籍均不詳，綽
    號「史帝芬」之男子與周志傑相約在桃園縣中壢市○○路83
    號前，欲無償提供第二級毒品甲基安非他命予周志傑供其施
    用，並於同年7 月1 日凌晨0 時5 分許，在前址見面後尚未
    交付第二級毒品甲基安非他命毒品予周志傑之際，即為警查
    獲，因認被告涉犯毒品危害防制條例第8 條第5 項、第2 項
    之轉讓第二級毒品犯嫌。」等語。
    公訴人認被告涉犯毒品危害防制條例第8 條第5 項、第2 項
    轉讓第二級毒品罪嫌，無非以被告於偵查中自白為據。
    被告甲○○堅決否認轉讓第二級毒品甲基安非他命犯行，辯
    稱：只販賣愷他命予周志傑，扣案甲基安非他命是供己施用
    等語。
    經查：
    證人周志傑於警詢、偵查均證稱：「我向朋友『史蒂芬』表
    示想買愷他命，『史蒂芬』便要我到桃園縣中壢市○○路前
    網咖等，他會幫我連絡賣愷他命的人，我等約半小時，甲○
    ○便前來問我要不要買愷他命，我回答是，當我們要交易，
    不到1 分鐘就遇警察臨檢盤查。」等語（偵26、51至52 頁
    ），並未提及欲由被告受讓第二級毒品甲基安非他命，核與
    被告前述辯解相符。
    被告雖曾於警詢供稱：「我問周志傑要買（甲基）安非他命
    還是愷他命。」（偵8 頁）；嗣於偵查改稱：「是打算請周
    志傑（施用甲基）安非他命沒有要賣。」（偵46頁）；於原
    審又改稱：「安非他命是自用，偵查中因恐檢察官誤認有賣
    （甲基）安非他命才說是無償轉讓。」等語，被告一己前後
    供述內容出入甚大的自白，並無其他積極證據足以補強被告
    確實違犯公訴意旨所指此部分犯行，此部分犯罪不能證明。
    因公訴意旨認與前述論罪科刑的犯罪事實具有想像競合犯裁
    判上一罪關係，不另為無罪諭知。
伍、適用法律：
一、刑事訴訟法第299 條第1 項前段、第369 條第1 項前段、第
    364 條。
二、毒品危害防制條例第4 條第6 項、第3 項、第17條第2 項、
    第18條第1 項前段、第19條第1 項。
三、刑法第11條前段、第2 條第1 項但書、第25條第2 項、第62
    條前段、第38條第1 項第1 款、第2 款。
中    華    民    國    99    年    4     月    14    日
                  刑事第六庭  審判長法  官  林明俊
                                    法  官  吳淑惠
                                    法  官  郭豫珍
以上正本證明與原本無異。
如不服本判決，應於收受送達後10日內向本院提出上訴書狀，其
未敘述上訴之理由者並得於提起上訴後10日內向本院補提理由書
（均須按他造當事人之人數附繕本）「切勿逕送上級法院」。
                                    書記官  胡勤義
中    華    民    國    99    年    4     月    16    日
附錄：本案論罪科刑法條全文
毒品危害防制條例第4條
製造、運輸、販賣第一級毒品者，處死刑或無期徒刑；處無期徒
刑者，得併科新臺幣 2 千萬元以下罰金。
製造、運輸、販賣第二級毒品者，處無期徒刑或 7 年以上有期
徒刑，得併科新臺幣 1 千萬元以下罰金。
製造、運輸、販賣第三級毒品者，處 5 年以上有期徒刑，得併
科新臺幣 7 百萬元以下罰金。
製造、運輸、販賣第四級毒品者，處 3 年以上 10 年以下有期
徒刑，得併科新臺幣 3 百萬元以下罰金。
製造、運輸、販賣專供製造或施用毒品之器具者，處 1 年以上
7 年以下有期徒刑，得併科新臺幣 1 百萬元以下罰金。
前五項之未遂犯罰之。

司法院資訊處製作；財團法人民間司法改革基金會備份。
